高雄高等行政法院裁定
111年度聲字第25號
聲  請  人  臺南市政府環境保護局

代  表  人  謝世傑            
訴訟代理人  葉張基  律師
            林韋甫  律師
相  對  人  台塑石化股份有限公司


代  表  人  陳寶郎            
上列聲請人因與相對人台塑石化股份有限公司間廢棄物清理法事
件（本院111年度訴字第86號），聲請法官迴避，本院裁定如下
：
    主  文
一、聲請駁回。
二、聲請訴訟費用由聲請人負擔。
　　理  由
一、按行政訴訟法第20條準用民事訴訟法第33條第1項第2款規定
    ：「遇有下列各款情形，當事人得聲請法官迴避：……二、法
    官有前條所定以外之情形，足認其執行職務有偏頗之虞者。
    」第34條第1、2項規定：「（第1項）聲請法官迴避，應舉
    其原因，向法官所屬法院為之。（第2項）前項原因及前條
    第2項但書之事實，應自為聲請之日起，於3日內釋明之。」
    意旨，可知於行政訴訟有事實足認法官執行職務有偏頗之虞
    ，當事人得於一定期間內舉其原因，予以釋明，向法官所屬
    法院聲請法官迴避。至所謂「執行職務有偏頗之虞」，係指
    法官對於訴訟標的有特別利害關係，或與當事人一造有密切
    的交誼或嫌怨，或基於其他情形客觀上足疑其為不公平之審
    判者為其原因事實，若僅憑當事人的主觀臆測，或不滿意法
    官進行訴訟遲緩，或認法官指揮訴訟欠當，則不得謂有偏頗
    之虞（最高行政法院104年度裁字第1863號、105年度裁字第
    691號裁定意旨參照）。
二、聲請意旨略以：
  ㈠兩造於本院109年度訴更三字第9號廢棄物清理法事件（下稱
    系爭前案）爭執之原處分即聲請人103年3月24日環土字第10
    30026813號函附裁處書，因產品屬性爭議衍生眾多法律上糾
    紛，歷經多個行政救濟程序後，聲請人始作成本院111年度
    訴字第86號廢棄物清理法事件（下稱本案）爭執之原處分即
    聲請人110年6月7日環土字第1100057459號函（110年6月7日
    函）附裁處書。
  ㈡系爭前案由受命法官廖建彥參與合議，於110年7月13日判決
    「訴願決定及原處分關於『限期於民國103年5月28日前完成
    改善』部分均撤銷。」理由中已就連續處分之合法性、有無
    期待可能性等爭點作出判斷，現經聲請人上訴中。嗣相對人
    另提起本案訴訟，訴請撤銷聲請人110年6月7日函，聲請人
    近日接獲本院開庭通知書，始知受命法官為廖建彥法官，而
    依其訴狀所載，無非主張副產品石灰及混合石膏之產品並非
    廢棄物、欠缺期待可能性，甚至聲請於系爭前案判決確定前
    裁定停止訴訟，核與系爭前案之核心爭點幾乎相同。可想而
    知，倘法官廖建彥仍參與本案審判，將來判決結果之事實認
    定與法律適用，不可能與系爭前案不同，對聲請人而言，實
    質上已喪失一個審級利益，於此情形，足認法官廖建彥於本
    案執行審判職務將有偏頗之虞，爰依行政訴訟法第20條準用
    民事訴訟法第33條第1項第2款規定，聲請該法官迴避本案之
    審理。
三、本院之判斷：
  ㈠聲請人主張各情，顯非法官個人對於本案訴訟標的有何利害
    關係，亦非與本案當事人之一造有密切交誼或嫌怨之偏頗情
    形。
  ㈡本院法官廖建彥受命於系爭前案行調查證據之準備程序，復
    參與最終之言詞辯論庭程序及合議評決，據以作成判決，此
    經調卷核對無誤。可知系爭前案判決係由審理該案之合議庭
    3名法官，依證據評價認定事實，本於法律確信而適用法律
    ，依審判職權之行使所作成，並非由該廖建彥一人即得作成
    。縱該判決於事實認定或法律適用上之結果，與聲請人於本
    案主張或其所企求者不同，亦屬公正審判之結論。至於該判
    決認事用法是否允當，是否存有其他程序瑕疵，聲請人可循
    上訴或再審程序以為救濟之事由，尚難僅因系爭前案裁判結
    果對其不利，即推論該法官將來參與本案裁判於客觀上有進
    行不公平審判或偏頗之疑慮。
  ㈢依民事訴訟法第33條第1項第2款「足認其執行職務有『偏頗』
    之虞者」之文義，可知其立法意旨係為避免「法官循私之疑
    慮」，致影響人民對司法信賴，而非重在保障當事人審級利
    益或審判制度所致之公平性，核與行政訴訟法第19條第3款
    「曾參與該訴訟事件相牽涉之民刑事裁判」第4款「曾參與
    該訴訟事件相牽涉之公務員懲戒事件議決」第5款「曾參與
    該訴訟事件之前審裁判」第6款「曾參與該訴訟事件再審前
    之裁判」之應自行迴避事由，尚有不同。聲請人依其所援引
    之上開規定，主張審級利益有受影響云云，於法尚無可採。
  ㈣綜上所述，依聲請人釋明之原因理由，客觀上不足以懷疑其
    為不公平審判之情形，聲請人所為聲請法官迴避之主張，顯
    係出於主觀之臆測，核與上開規定「執行職務有偏頗之虞」
    之要件不符，無從准許。
四、結論：本件聲請為無理由，應予駁回。　
中　　華　　民　　國　　111 　年　　5 　　月　　31　　日
             高雄高等行政法院第三庭
                         審判長法官　　蘇 秋 津
                               法官　  黃 堯 讚
                               法官　  孫 奇 芳
以上正本係照原本作成。
如不服本裁定，應於裁定送達後10日內以書狀敘明理由，經本院
向最高行政法院提出抗告（須按對造人數附具繕本）。
中　　華　　民　　國　　111 　年　　5 　　月　　31　　日
                               書記官　 蔡 玫 芳